臺灣臺中地方法院刑事判決　　　　　100年度易字第2494號
公　訴　人　臺灣臺中地方法院檢察署檢察官
被　　　告　陳紹球
上列被告因詐欺案件，經檢察官提起公訴（一００年度偵字第一
三五二八、一五二一六號），本院依簡式審判程序判決如下：
    主    文
陳紹球共同意圖為自己不法之所有，以詐術使人將本人之物交付
，未遂，累犯，處有期徒刑伍月，如易科罰金，以新臺幣壹仟元
折算壹日。
扣案之電腦主機、數據機各壹臺，均沒收。
    犯罪事實
一、陳紹球前因詐欺案件，經本院以九十八年度易字第三三八七
    號判決判處有期徒刑四月確定，於民國九十九年二月二日易
    科罰金執行完畢。詎仍不知悔改，復與張祐祥（另案偵辦）
    及姓名年籍不詳綽號「洪董」、「伍先生」之成年男子，經
    由網路及相互引介達成跨境為詐欺犯罪之共同謀議，由「洪
    董」擔任總負責人及金主，陳紹球擔任電信流第一線詐欺機
    房分工（即實際撥打前線電話詐騙者），「伍先生」擔任電
    信流第二線詐欺機房分工（即實際撥打後線電話詐騙者），
    張祐祥則擔任網路詐欺流系統商分工（即向海峽兩岸及境內
    外二類電信業者申租網段予以介接及分租予其他詐欺網路流
    網管共犯，提供網路介接技術及排除網路介接障礙），其等
    合組詐欺犯罪集團，共同意圖為自己不法之所有，基於詐欺
    取財之犯意聯絡及行為分擔，先由陳紹球將先前向臺中群健
    有線電視公司申裝之網際網路移機至其位於臺中市○○區○
    ○路一段一號六樓之一租屋處，再由「洪董」另購置網路電
    話設備，並由「洪董」與張祐祥經網路取得聯繫，由張祐祥
    以無線網卡自香港軟交換平台登入操控，與上開陳紹球申租
    之電信流詐欺機房網路位址介接，以用戶名稱「三八００一
    一」加以管理，並以網路技術為陳紹球所屬第一線電信流詐
    欺機房更改網路顯號設定，使該網路電話顯號為00000
    0000000號而非網路電話原號碼，以此詐術偽裝係大
    陸公私部門致電，藉此取信被害人。陳紹球再透過「洪董」
    取得大陸地區人民個人資料約十五張（一張約有十幾筆大陸
    地區人民個人資料），由「洪董」親自教授「教戰守則」（
    即詐騙講稿），嗣陳紹球熟記「教戰守則」後，即自九十九
    年十月底起至一００年四月二十日止，以上開更改顯號為0
    00000000000號之網路電話，接續致電給前揭個
    人資料內之大陸地區人民，並佯扮人民檢察院諮詢人員，謊
    稱受話對象因金融案件在地檢署偵辦中，惟於地檢署發出傳
    票後並未到庭，須清查對方帳戶，要求提供所有銀行存摺帳
    號等詐騙事由，如受話對象不察陷於錯誤，果將存摺帳號及
    帳戶餘額告知陳紹球，陳紹球即於取得帳號後，依「洪董」
    指示及交付之行動電話，告知「伍先生」續行後線詐騙行為
    ，若因此詐騙成功，陳紹球可獲得詐騙所得百分之十作為報
    酬。期間陳紹球反覆撥打近百通之詐騙電話，取得其中五通
    受話對象之帳戶資料並告知「伍先生」，惟最終並未詐欺取
    財得逞。俟於一００年六月九日十七時十分許，為警持本院
    核發之搜索票至陳紹球上址租屋處搜索查獲，並扣得電腦主
    機、數據機各一臺。
二、案經臺灣臺中地方法院檢察署檢察官指揮內政部警政署刑事
    警察局、電信警察局第二中隊、臺中市政府警察局刑警大隊
    及苗栗縣警察局偵查起訴。
    理    由
一、證據能力部分：
    按被告以外之人於審判外之陳述雖不符刑事訴訟法第一百五
    十九條之一至之四等四條規定，而經當事人於審判程序同意
    作為證據，法院審酌該言詞陳述或書面陳述作成時之情況，
    認為適當者，亦得為證據；當事人、代理人或辯護人於法院
    調查證據時，知有刑事訴訟法第一百五十九條第一項不得為
    證據之情形，而未於言詞辯論終結前聲明異議者，視為有前
    項之同意，刑事訴訟法第一百五十九條之五定有明文。立法
    意旨在於傳聞證據未經當事人之反對詰問予以核實，原則上
    先予排除，惟若當事人於審判程序中表明同意該等傳聞證據
    可作為證據；或於言詞辯論終結前未聲明異議，基於尊重當
    事人對傳聞證據之處分權，及證據資料愈豐富，愈有助於真
    實發見之理念，且強化言詞辯論主義，使訴訟程序得以順暢
    進行，上開傳聞證據亦皆具有證據能力。本案下列引用之供
    述及非供述證據，於本案辯論終結前，經本院依法踐行調查
    證據程序，公訴人及被告陳紹球皆不爭執各該證據之證據能
    力，且各該證據又查無不法取供之情形，本院審酌各該證據
    作成時之情況，認適合作為本案之證據，依刑事訴訟法第一
    百五十九條之五第二項規定，自有證據能力。
二、認定犯罪事實所憑之證據及理由：
    上開犯罪事實，業據被告陳紹球於偵查、本院準備程序及審
    理中坦承不諱，並有被告陳紹球於臺中市○○區○○路一段
    一號六樓之一使用網路之ＩＰ一覽表、被告陳紹球以顯號0
    00000000000號網路電話撥打被害人電話之通聯
    紀錄（ＣＤＲ通聯）、現場照片四幀、犯罪聯結圖及偵查報
    告、中國大陸公安協查函及附件（即被害人筆錄）、用戶名
    ：「三八００一一」詐騙機房話務ＩＰ紀錄、臺灣臺中地方
    法院檢察署一００年八月十八日中檢輝穆一００偵一三五二
    八字第一一０九九四號函附內政部警政署刑事警察局一００
    年八月一日刑偵六六字第一０００一００八六九號函、臺灣
    臺中地方法院檢察署檢察官指揮書影本、偵查報告影本等在
    卷可稽，復有扣案之電腦主機、數據機各一臺得佐，足徵被
    告陳紹球前揭自白與事實相符。本案事證明確，被告犯行堪
    以認定，應依法論科。
三、論罪科刑部分：
(一)本案被告陳紹球撥打電話之對象雖達百人以上，並取得其中
    五人帳戶資料，惟受話對象是否有陷於錯誤以致匯款之情形
    ，尚待司法互助回復資料勾稽，依現存証據，僅得本諸罪疑
    唯輕之法則認定其事。核被告已著手從事詐術之詐欺取財行
    為，然未生他人交付財物之結果，為未遂犯，係犯刑法第三
    百三十九條第三項、第一項之詐欺取財未遂罪。
(二)共同正犯：
  1.按共同正犯之成立，祇須具有犯意之聯絡，行為之分擔，既
    不問犯罪動機起於何人，亦不必每一階段犯行，均經參與（
    最高法院三十四年上字第八六二號判例要旨參照）；又共同
    正犯之意思聯絡，不限於事前有所協議，其於行為當時，基
    於相互之認識，以共同犯罪之意思參與者，亦無礙於共同正
    犯之成立。且共同正犯之意思聯絡，原不以數人間直接發生
    者為限，即有間接之聯絡者，亦包括在內。如甲分別邀約乙
    、丙犯罪，雖乙、丙間彼此並無直接之聯絡，亦無礙於其為
    共同正犯之成立（最高法院七十三年臺上字第一八八六號、
    七十七年臺上字第二一三五號判例足參）。復按共同正犯，
    係共同實施犯罪行為之人，在共同意思範圍內，各自分擔犯
    罪行為之一部，相互利用他人之行為，以達其犯罪之目的，
    其成立不以全體均行參與實施犯罪構成要件之行為要件；參
    與犯罪構成要件之行為者，固為共同正犯；以自己共同犯罪
    之意思，參與犯罪構成要件以外之行為，或以自己共同犯罪
    之意思，事前同謀，而由其中一部分人實行犯罪之行為者，
    亦均應認為共同正犯，使之對於全部行為所發生之結果，負
    其責任，司法院大法官會議釋字第一０九號解釋著有明文。
  2.被告陳紹球雖非參與本案每一階段之詐欺取財犯行，惟其係
    基於全體共同正犯間犯意之聯絡，而分擔詐欺取財之部分行
    為；又被告與張祐祥及姓名年籍不詳綽號「洪董」、「伍先
    生」之成年男子及其所屬詐欺集團成員間，縱部分共同正犯
    彼此間並無直接之聯絡，亦無礙於被告為共同正犯之成立，
    是被告與張祐祥及綽號「洪董」、「伍先生」之成年男子及
    其所屬詐欺集團成員間，就本案犯行，有犯意聯絡及行為分
    擔，為共同正犯。再被告與上揭詐欺集團成員共同利用不知
    情之「臺中群健有線電視公司」承辦人員為詐欺行為，為間
    接正犯。
(三)被告已著手於詐欺取財犯行之實施而未能得逞，為未遂犯，
    應依刑法第二十五條第二項規定，減輕其刑。
(四)查被告有如犯罪事實欄所載前科紀錄，此有臺灣高等法院被
    告前案紀錄表、刑案資料查註紀錄表在卷可按，其受有期徒
    刑之執行完畢，五年以內故意再犯本案有期徒刑以上之罪，
    為累犯，應依刑法第四十七條第一項規定，加重其刑，並先
    加後減之。
(五)爰審酌本案犯罪手法係高度組織分工下之跨國高科技犯罪，
    損害國家形象及兩岸交流秩序至深，而被告正值壯年，不思
    以合法途徑賺取錢財，率爾參與詐欺集團，貪圖可輕鬆得手
    之鉅額不法利益，價值觀念非無偏差，且造成社會信任感危
    機，復考量被告於該詐欺集團所擔任之角色、犯罪分工及尚
    未詐得任何財物即為警查獲等節，暨其犯罪之動機、目的、
    手段、智識程度，犯後坦承犯行等一切情狀，量處如主文所
    示之刑，並諭知易科罰金之折算標準，以示懲儆。至公訴人
    雖對被告求處有期徒刑十月，惟本院斟酌上情及被告僅為詐
    欺集團中一員，尚未詐騙得逞即遭查獲，量處如主文所示刑
    度已足為警惕，附此敘明。
(六)扣案之電腦主機、數據機各一臺，乃被告所有供本案犯罪使
    用之物，業據其供承在卷，應依刑法第三十八條第一項第二
    款宣告沒收之。
據上論斷，應依刑事訴訟法第二百七十三條之一第一項、第二百
九十九條第一項前段，刑法第二十八條、第三百三十九條第三項
、第一項、第二十五條第二項、第四十七條第一項、第四十一條
第一項前段、第三十八條第一項第二款，刑法施行法第一條之一
，判決如主文。
本案經檢察官劉玉媛到庭執行職務。
中    華    民    國   100    年    10    月    28    日
                  刑事第十二庭  法  官  周莉菁
以上正本證明與原本無異。
如不服本判決應於收受送達後10日內向本院提出上訴書狀，並應
敘述具體理由；其未敘述上訴理由者，應於上訴期間屆滿後20日
內向本院補提理由書（均須按他造當事人之人數附繕本）「切勿
逕送上級法院」。
                                書記官  吳彩華
中    華    民    國   100    年    10    月    28    日
附錄本判決論罪科刑法條：
刑法第339條：
意圖為自己或第三人不法之所有，以詐術使人將本人或第三人之
物交付者，處五年以下有期徒刑、拘役或科或併科一千元以下罰
金。
以前項方法得財產上不法之利益或使第三人得之者，亦同。
前二項之未遂犯罰之。